【裁判字號】    94,苗保險小,1
【裁判日期】    950125
【裁判案由】    返還保險費
【裁判全文】
臺灣苗栗地方法院民事判決           94年度苗保險小字第1號
原      告  丁○○
被      告  甲○○○保險股份有限公司
法定代理人  乙○○
訴訟代理人  丙○○
被      告  戊○○
上列當事人間請求返還保險費事件，經臺灣臺中地方法院移送前
來，本院於民國95年1 月25日言詞辯論終結，判決如下：
    主  文
原告之訴駁回。
訴訟費用新臺幣壹仟元由原告負擔。
    事實及理由
一、原告起訴主張伊於民國93年11月5 日誤信被告戊○○即另一
    被告甲○○○保險股份有限公司之營業員所提供繳付保險金
    10年之後，即便購買基金投資若有虧損，原告仍取得人壽保
    險金新台幣（下同）220 萬，並不因投資基金虧損而逕從上
    開人壽保險金扣除等之不實資訊，陷於錯誤而購買臺灣掌握
    人生變額萬能壽險契約，保單號碼為00000000號（以下簡稱
    系爭保險契約），嗣後發現被告戊○○前揭所稱不實，亦即
    若投資基金失利，220 萬元之人壽保險金亦會受影響，遂於
    94年5 月4 日以書面通知被告甲○○○保險股份有限公司申
    請撤銷，原告並受有2 萬元之損失，爰依契約撤銷之法律關
    係提起本件訴訟，並請求被告2 人應連帶給付原告2 萬元。
二、被告則以被告戊○○固係受僱於另一被告甲○○○保險股份
    有限公司並擔任營業員，原告與被告甲○○○保險股份有限
    公司於93年11月5 日簽立系爭保險契約，原告並於同年月30
    日簽收保單，而兩造就系爭保險契約之權利義務均以書面保
    險契約內容所示為準，被告戊○○並無任何虛假之陳述。再
    者，若果原告不同意系爭保險契約之內容，依系爭保險契約
    第7 條約定保險單送達原告翌日起算10，以書面檢同保險單
    親自或掛號郵寄被告主張撤銷，然原告遲至94年5 月4 日始
    表示撤銷之意思表示，實以罹於審閱期間等語置辯，並聲請
    如主文所示。
三、查被告戊○○係受僱於另一被告甲○○○保險股份有限公司
    並擔任營業員，原告與被告甲○○○保險股份有限公司於93
    年11月5 日簽立系爭保險契約，原告並於同年月30日簽收保
    單，原告嗣於94年5 月4 日以書面通知被告甲○○○保險股
    份有限公司申請終止系爭保險契約等事實，為兩造所不爭執
    ，復有原告提出保險費繳納證明單、被告提出系爭保險契約
    書在卷可稽。
四、按當事人主張有利於己之事實者，就其事實有舉證之責任，
    民事訴訟法第277 條前段定有明文。又民事訴訟如係由原告
    主張權利者，應先由原告負舉證之責，若原告先不能舉證，
    以証實自己主張之事實為真實，則被告就其抗辯事實即令不
    能舉證，或其所舉證據尚有疵累，亦應駁回原告之請求；另
    原告於起訴原因已有相當之証明，而被告於抗辯事實並無確
    實証明方法，僅以空言爭執者，當然認定其抗辯事實之非真
    正，而應為被告不利益之裁判，有最高法院18年上字第1679
    號判例可資參照。是在舉證責任分配之原則下，主張權利存
    在之人，應就權利發生之法律要件事實負舉證責任，主張權
    利變化、消滅之法律要件事實，則由否認之人負舉證責任。
    於法律別有規定，或依上開原則定舉證責任，明顯產生不公
    平情形者，始例外由法院依據公平、誠信、正義等原則分配
    舉證責任，此觀民法第277 條但書之規定自明，參酌上開說
    明，原告自應負舉證責任。經查：
  (一)原告主張誤信被告戊○○所提供原告僅需繳付保險金10年之
    後，即便購買基金投資若有虧損，原告仍取得人壽保險金22
    0 萬，並不因投資基金虧損而逕從上開人壽保險金扣除等之
    不實資訊，陷於錯誤而購買系爭保險契約等情，然為被告所
    否認，而原告迄今並未積極舉證證明以實其說。是以，原告
    主張錯誤等情是否屬實，不無疑問。
  (二)再者，原告於本院94年12月28日審理中陳稱：伊最高學歷為
    會計碩士，系爭保險契約屬於投資型保險，至於投資標的均
    授權保險公司自行選擇等語以觀，且從原告所提供之保險理
    財規劃書亦載明：「本公司及有關之基金管理機構以往之投
    資績效不保證本保險之最低投資收益」等文字，本院審酌原
    告之學歷不低，原告對於投資本身即有其風險存在，且對於
    契約文字之規範內容，應有充分認識。
  (三)末者，依系爭保險契約第2 條已對於保單價值、現金價值、
    淨危險保額均有詳細規定，另於第3 條以下分別規定投資標
    的的選擇與配置、契約一般費用之扣除、保單價值的計算及
    身故、全殘廢保險金的給付規定，均有詳細規範及其計算方
    式（分見卷第22-28 頁），衡情尚非難以理解，若果原告不
    同意系爭保險契約之約定，自可依契約規定期限即收受保險
    單翌日起算10日內即93年12月10日向被告為撤銷之意思表示
    ，原告遲至94年5 月4 日始以書面為之，已如前述。
五、從而，原告迄今並未積極舉證證明被告有何意思表示讓原告
    陷於錯誤等情以實其說，且本院審酌原告明知系爭保險契約
    屬於投資型保險契約，投資本身即有風險存在，又系爭保險
    契約之文義明確亦非難以理解，原告主張系爭保險契約因錯
    誤有撤銷之情事，為無理由，應予駁回。
六、結論：原告之訴為無理由，依民事訴訟法第78條，判決如主
    文。
中    華    民    國    95    年    1     月    25    日
               苗栗簡易庭法  官  吳振富
以上正本係照原本作成。
如不服本判決，應於判決送達後20日內，以判決違背法令為理由
，向本院提出上訴狀並表明上訴理由，及須按他造當事人之人數
附繕本。上訴理由應表明：
  一、原判決所違背之法令及其具體內容。
  二、依訴訟資料可認為原判決有違背法令之具體事實。
如未表明上訴理由者，應於上訴後20日內向本院提出上訴理由。
當事人如對本件訴訟內容有所疑義，得聲請閱卷。
                        書記官  陳玲誼
中    華    民    國    95    年    1     月    25    日


司法院資訊處製作；財團法人民間司法改革基金會備份。
